【裁判字號】    98,訴,2151
【裁判日期】    990309
【裁判案由】    侵權行為損害賠償
【裁判全文】
臺灣板橋地方法院民事判決              98年度訴字第2151號
原      告  丙○○  
被      告  乙○○  
訴訟代理人  陳益軒律師
複  代理人  甲○○  
上列當事人間侵權行為損害賠償事件，經刑事庭裁定移送前來，
本院於民國99年3月23日言詞辯論終結，判決如下：
    主  文
被告應給付原告新台幣參拾萬元，及自民國九十八年四月二十九
日起至清償日止，按年息百分之五計算之利息。
原告其餘之訴駁回。
訴訟費用由被告負擔百分之十五，餘由原告負擔。
本判決第一項得假執行。但被告得以新台幣參拾萬元預供擔保而
免為假執行。
原告其餘假執行之聲請駁回。
    事實及理由
一、原告起訴主張：被告明知訴外人何瓊芳與原告有婚姻關係，
    為有配偶之人，竟基於相姦之犯意，於民國97年5月4日以前
    、97年5月8日至6月間某日，先後在清境農場、台北縣中和
    市○○街109巷22弄2之2號3樓何瓊芳住處、台北縣土城市附
    近之旅館等處，與何瓊芳為姦淫行為至少10次以上，爰依侵
    權行為損害賠償之法律關係，訴請被告賠償精神損害新台幣
    （下同）200萬元等情。並聲明：(1)被告應給付原告200萬元
    ，及自起訴狀繕本送達翌日起至清償日止，按年息百分之5
    計算之利息；(2)願供擔保請准宣告假執行。
二、被告則以：伊雖曾與何瓊芳為性行為多次，但當時並不知何
    瓊芳係有配偶之人，嗣於97年5月4日知悉何瓊芳為已婚身分
    後，即未與其發生性關係等語置辯。並聲明：(1)原告之訴及
    假執行之聲請均駁回；(2)如受不利判決，願供擔保請准宣告
    免為假執行。
三、原告主張之上揭妨害家庭事實，為被告所否認，並以前詞置
    辯。經查：原告固提出台灣板橋地方法院檢察署98年度偵字
    第4893號檢察官聲請簡易判決處刑書、簡訊紀錄（本院簡附
    民卷第14、15頁、第19至40頁）、97年4月27日情書、照片
    、e-mail、錄音紀錄、光碟、本院98年度簡上字第1182號刑
    事判決（本院訴字卷第26至31頁、第57至73頁、第93至98頁
    ）為證，惟經本院依職權調閱上開刑事卷宗，何瓊芳於偵查
    中證稱：「他（即被告）是在今年（即97年）5月4日才知道
    我結婚了」、「（你在今年5月4日以後跟乙○○發生幾次性
    行為？）2次，第一次日期我不確定哪一天，．．．這一次
    是在我家，另外一次是6月中旬地點在土城的飯店」等語（
    台灣南投地方法院檢察署97年度偵字第4754號卷第144頁）
    ，參以被告於偵查中陳稱：「（就簡訊內有提到你及何瓊芳
    發生性行為有何意見？）何瓊芳在5月8日有叫我過去她住的
    地方找她．．．」、「（你5月8日有在何瓊芳家裡過夜嗎？
    ）有」等語（同上卷第75頁），可見被告係於97 年5月4日
    知悉何瓊芳為原告配偶，並仍於97 年5月8日、6月間某日，
    在台北縣中和市○○街109巷22弄2之2號3樓何瓊芳住處（刑
    事判決誤載為同巷26號1樓）、台北縣土城市之旅館，與何
    瓊芳姦淫2次，此本院刑事一、二審判決均採相同見解。雖
    被告97年4月27日致何瓊芳之情書記載：「．．．順從父母
    跟一個妳不喜歡的男人在一起甚至結婚那是『愚孝』啊，難
    道妳一次錯誤失敗的婚姻現今為了遵從父母的旨意，妳真願
    再賠上妳下半輩子而跟一個妳不喜歡不愛的男人共度餘生？
    」等語（本院卷第27頁），且何瓊芳亦具狀改稱：被告於97
    年4月27日前即已知悉何瓊芳婚姻狀況，雙方性關係至少10
    次云云，然上開情書語意並不明確，難以認定何瓊芳當時婚
    姻狀況究竟為何（即究係婚姻關係存續中，或曾經失婚而將
    再婚），且案重初供，何瓊芳既於偵查中已結證明確，嗣後
    恣意翻異前詞，自難遽以採信。是原告主張之事實，僅其中
    前開2次姦淫事實，堪信為真實，其餘尚難採信，而被告所
    辯則無可取。
四、按民法第195條第1項：「不法侵害他人之身體、健康、名譽
    、自由、信用、隱私、貞操，或不法侵害其他人格法益而情
    節重大者，被害人雖非財產上之損害，亦得請求賠償相當之
    金額」之規定，「於不法侵害他人基於父、母、子、女或配
    偶關係之身分法益而情節重大者，準用之」，同法條第3項
    定有明文。查被告與原告之妻何瓊芳相姦，顯係不法侵害原
    告基於配偶關係之身分法益而情節重大，揆諸上開法條規定
    ，原告自得請求被告賠償相當金額之非財產上損害即精神慰
    撫金。本件原告固請求被告賠償200萬元，惟本院斟酌原告
    係博士，擔任國立大專院校教授，每月收入約10萬元，名下
    有房子6棟、汽車1部（本院卷第12頁）；被告係軍校畢業，
    擔任中校軍職薪資每月約5萬餘元，名下有汽車1部（同上卷
    第33頁、第17至20頁、第83頁）等兩造身分、地位、教育程
    度、經濟能力，及原告所受精神痛苦之程度，認原告請求之
    非財產上損害賠償以30萬元為適當，逾此部分則不應准許。
五、從而，原告依侵權行為損害賠償之法律關係，請求被告給付
    30萬元，及自起訴狀繕本送達（本院簡附民字卷第46頁）翌
    日即98年4月29日起至清償日止，按年息百分之5計算之利息
    ，為有理由，應予准許。逾此範圍則為無理由，應予駁回。
六、兩造陳明願供擔保請准宣告假執行及免為假執行，就原告勝
    訴部分，金額在50萬元以下，應依職權宣告得假執行，並酌
    定相當擔保金額宣告得免為假執行；至原告敗訴部分，假執
    行之聲請已失依附，應予駁回。
據上論結，本件原告之訴為一部有理由，一部無理由，依民事訴
訟法第79條、第389條第1項第5款、第392條第2項，判決如主文
。
中    華    民    國    99    年    3     月    9     日
                  民事第二庭  法  官  連士綱
以上正本，係照原本作成。
如對本判決上訴，須於判決送達後20日內向本院提出上訴狀
中    華    民    國    99    年    3     月    9     日
                              書記官  吳俞玲

司法院資訊處製作；財團法人民間司法改革基金會備份。
